【裁判字號】    95,上訴,628
【裁判日期】    950621
【裁判案由】    妨害自由
【裁判全文】
臺灣高等法院臺中分院刑事判決         95年度上訴字第628號
上  訴  人  台灣台中地方法院檢察署檢察官
被      告  丙○○
                    另案在臺灣彰化監獄執行中
上列上訴人因被告妨害自由等案件，不服臺灣臺中地方法院九十
四年度訴字第三一九九號中華民國九十五年一月十八日第一審判
決（起訴案號：臺灣臺中地方法院檢察署九十四年度偵字第一二
五二六號，移送本院併辦案號：同署九十五年度偵字第七八一號
），提起上訴，本院判決如下：
    主  文
原判決撤銷。
丙○○連續以非法方法，剝奪人之行動自由，累犯，處有期徒刑
柒月。
    事  實
一、丙○○曾於民國（下同）八十九年間，因犯施用第一、二級
    毒品罪，經臺灣彰化地方法院分別判處有期徒刑七月及三月
    ，並定其應執行刑為有期徒刑九月確定；後於九十年間，又
    因犯施用第一、二級毒品罪，再經臺灣彰化地方法院分別判
    處有期徒刑八月及四月，並定其應執行刑為有期徒刑十月確
    定。丙○○因上開犯罪被判處之有期徒刑經接續執行，嗣於
    九十二年二月二十七日假釋出監，但於假釋期間因違反保護
    管束情節重大，經撤銷假釋，所餘殘刑有期徒刑四月又十九
    日，已於九十三年一月二日執行完畢。
二、惟丙○○仍不知警惕，因不滿其女友甲○○有意與其分手，
    竟基於以非法剝奪甲○○之行動自由之犯意聯絡，先後二次
    對甲○○為下列妨害自由之犯行，其情形如下：
（一）丙○○於九十四年七月三十日下午五時三十分許，駕駛車
      牌號碼０７３３─ＬＫ號之自用小客車，在台中縣豐原市
      ○○路與三豐路口發現甲○○之後，為與甲○○談判分手
      事宜，乃基於上開以非法方法剝奪甲○○之行動自由之概
      括犯意，將甲○○強拉上車，隨即開車在豐原市區繞行，
      而非法剝奪甲○○之行動自由約二至三小時之久。期間，
      丙○○因認甲○○有與他人交往，又為阻止甲○○下車離
      開，並另起普通傷害犯意，出手毆打甲○○，使甲○○受
      有右前臂及左肩瘀挫傷及腦震盪等傷害。後因丙○○同意
      讓甲○○下車，甲○○始恢復行動自由。
（二）丙○○為續與甲○○談判，乃又於九十四年八月一日，先
      向不知情之吳俊欽佯稱要去台中縣豐原市玩，並邀請吳俊
      欽同行，吳俊欽應允，丙○○乃駕駛車牌號碼０７３３─
      ＬＫ號之自用小客車，搭載吳俊欽前往台中縣豐原市。嗣
      至同日晚上八時許，丙○○在台中縣豐原市○○路發現騎
      乘機車外出購買麵包之甲○○，即下車（車輛改由吳俊欽
      駕駛）並坐上甲○○所騎乘之機車，要甲○○與其同行。
      甲○○不同意，且應稱此輛機車係其表妹所有，丙○○乃
      待甲○○將此輛機車騎回台中縣豐原市○○街一八九號之
      住處並將機車與麵包交給莊雅婷（即甲○○之表妹）之後
      ，約於同日晚上八時十分許，基於上開以非法方法剝奪甲
      ○○之行動自由之概括犯意，將甲○○強拉上車，並將車
      門上鎖後控制甲○○之行動自由，復要求吳俊欽駕車在台
      中縣豐原市區繞行，途中除有毆打甲○○（傷害部分未據
      甲○○告訴，非本案起訴範圍）及談判分手事宜之外，因
      吳俊欽不熟悉當地路況，丙○○乃亦遷怒毆打吳俊欽（傷
      害部分未據吳俊欽告訴，亦非本案起訴範圍）並命吳俊欽
      下車，再由其親自駕車挾持甲○○。而吳俊欽下車之後，
      即趁機報警處理。嗣於同日晚間九時三十分許為警在台中
      縣豐原市○○路與市政路口當場查獲，甲○○乃在被剝奪
      行動自由約一小時二十分鐘之後，才恢復行動自由。
三、案經被害人甲○○訴由台中縣警察局豐原分局報請臺灣臺中
    地方法院檢察署檢察官偵查起訴，及由被害人甲○○訴由台
    中縣警察局豐原分局報請臺灣臺中地方法院檢察署檢察官移
    送本院併案審理。
    理  由
一、本案被告丙○○（以下簡稱為被告）雖坦承伊確有於九十四
    年七月三十日下午五時三十分之後，駕駛車牌號碼０７３３
    ─ＬＫ號之自用小客車，在台中縣豐原市○○路與三豐路口
    搭載告訴人甲○○（以下簡稱為告訴人）並在豐原市區繞行
    約二至三小時之久，亦不否認告訴人在此段期間確有受傷，
    但被告矢口否認伊之此部分行為，有妨害自由與傷害之犯罪
    情事，並辯稱：當時告訴人有同意上車與伊討論分手事宜，
    其後係因告訴人要跳車，伊怕告訴人跳車受傷，為阻止告訴
    人而與告訴人拉扯，告訴人才因此受傷，伊並無傷害之犯意
    ，應不為罪等語。至於被告為續與告訴人談判，乃又於九十
    四年八月一日之上開期間，又以上開方法非法剝奪告訴人之
    行動自由約一小時二十分鐘部分，則經被告於偵、審中，及
    於本院審理時，均坦白承認。
二、經查，就被告確有因為上開原因，而於九十四年七月三十日
    之上開期間非法剝奪告訴人之行動自由部分，業經告訴人於
    警訊指訴甚詳，且於偵查中及於本院審理時以證人之身分證
    述此情明確，復有衛生署豐原醫院所出具之診斷證明書一紙
    附卷可稽。雖被告以上開情詞否認此部分之犯罪，但依據衛
    生署豐原醫院所出具之診斷證明書，顯示告訴人除受有右前
    臂及左肩瘀挫傷之傷害之外，亦受有腦震盪之傷害，此顯非
    單純之拉扯所能造成。又依據被告於警訊之供述，告訴人於
    九十四年六月二十九日已執意要與其分手，雙方並因此衍生
    另案傷害之訟爭，則告訴人於九十四年七月三十日之上開期
    間，豈又會同意坐上被告所駕駛之上開自小客車，並任由被
    告駕車在豐原市區繞行約二至三小時之久？如告訴人有同意
    上車，又豈會發生被告所辯：告訴人要跳車，伊怕告訴人跳
    車受傷，為阻止告訴人而與告訴人拉扯，以致告訴人因此受
    傷等情事。被告此部分所辯與情理不合，不足採信，而告訴
    人就此部分之指訴則與事實相符，應屬可信。被告此部分之
    犯行應堪認定
三、次查，就被告為續與告訴人談判，乃又於九十四年八月一日
    之上開期間，又以上開方法非法剝奪告訴人之行動自由約一
    小時二十分鐘部分，除經被告於偵、審中，及於本院審理時
    ，均坦白承認之外，並經告訴人於警、偵訊中指訴甚詳，復
    經證人莊雅婷、吳俊欽分別在檢察官偵訊時結證明確，被告
    此部分之犯行亦堪以認定。
四、核被告所為，係犯刑法第二百七十七條第一項之普通傷害罪
    （此部分所犯係另行起意，非妨害自由強暴手段之當然結果
    ）、及同法第三百零二條第一項之非法剝奪他人行動自由罪
    。被告有為達成非法剝奪告訴人行動自由之目的而傷害告訴
    人，所犯上開二罪有目的、手段之牽連關係，應依刑法第五
    十五條牽連犯之規定，從一重依刑法第三百零二條第一項之
    非法剝奪他人行動自由罪處斷。又被告先後二次非法剝奪他
    人行動自由之犯行，其犯罪時間緊接，犯罪構成要件相同，
    顯係基於概括之犯意反覆而為，應依刑法第五十六條連續犯
    之規定，從一重仍依刑法第三百零二條第一項之非法剝奪他
    人行動自由罪處斷，並依法加重其刑。因被告上開所犯，分
    別有上開牽連犯及連續犯之關係，為裁判上一罪，故未經公
    訴人起訴而移請本院併辦部分，亦為起訴效力所及，本院自
    應併予審判。再，被告曾於八十九年間，因犯施用第一、二
    級毒品罪，經臺灣彰化地方法院分別判處有期徒刑七月及三
    月，並定其應執行刑為有期徒刑九月確定；後於九十年間，
    又因犯施用第一、二級毒品罪，再經臺灣彰化地方法院分別
    判處有期徒刑八月及四月，並定其應執行刑為有期徒刑十月
    確定；被告因上開犯罪被判處之有期徒刑經接續執行，嗣於
    九十二年二月二十七日假釋出監，但於假釋期間因違反保護
    管束情節重大，經撤銷假釋，所餘殘刑有期徒刑四月又十九
    日，已於九十三年一月二日執行完畢等事實，有臺灣臺中地
    方法院檢察署刑案資料查註紀錄表及本院被告全國前案紀錄
    表在卷可憑，被告在受此有期徒刑之執行完畢後，五年以內
    再犯本案有期徒刑以上之罪，為累犯，應依刑法第四十七條
    之規定，遞加（重）其刑。
五、原審判決就被告上開所犯予以論罪科刑，固屬有見，惟原審
    判決未及審酌上開經檢察官移送本院審理之併案犯罪事實，
    尚有未合。檢察官上訴意旨指摘上開事項，其上訴為有理由
    ，應由本院將原審判決予以撤銷改判。爰審酌被告之品行、
    犯罪動機、手段、其二次犯罪對被害人所生危害情形、其犯
    罪後僅坦承部分犯罪且未與告訴人達成和解等一切犯罪情狀
    ，量處有期徒刑七月。
六、據上論斷，應依刑事訴訟法第三百六十九條第一項前段、第
    三百六十四條、第二百九十九條第一項前段、刑法第二百七
    十七條第一項、第三百零二條第一項、第五十五條、第五十
    六條、第四十七條、罰金罰鍰提高標準條例第一條前段，判
    決如主文。
本案經檢察官乙○○到庭執行職務。
中    華    民    國    95    年    6     月    21    日
               刑事第三庭  審判長法  官  王  增  瑜
                                 法  官  胡  忠  文
                                 法  官  廖  柏  基
如不服本判決應於收受送達後十日內向本院提出上訴書狀，其未
敘述上訴之理由者並得於提起上訴後十日內向本院補提理由書（
均須按他造當事人之人數附繕本）。
                                 書記官  王  麗  英
中    華    民    國    95    年    6     月    21    日
附錄論罪科刑法條：
刑法第三百零二條第一項：
私行拘禁或以其他非法方法，剝奪人之行動自由者，處五年以下
有期徒刑、拘役或三百元以下罰金。
                                                      Ｆ


司法院資訊處製作；財團法人民間司法改革基金會備份。
